【裁判字號】    87,婚,836
【裁判日期】    890310
【裁判案由】    離婚
【裁判全文】
臺灣板橋地方法院民事判決  八十七年度婚字第八三六號
    原      告  甲○
    被      告  乙○○
右當事人間請求離婚事件，本院判決如左：
    主    文
原告之訴駁回。
訴訟費用由原告負擔。
    事    實
甲、原告方面：
  一、聲明：
      准原告與被告離婚。
  二、陳述：
    （一）緣原告係中國大陸四川省成都市居民，於民國八十一年七月九日與被告結
          婚，婚後育有兩名女兒，被告雖有土地，但沒有房屋，原告與女兒都居住
          於豬舍，平常幫先生及他哥哥養豬以及照顧兩名小孩，剛認識被告初期，
          其態度很好，並表示即使前往大陸成都居住亦無怨言，嗣被告從事養殖業
          與建築豬舍業後常常在外面賭博通宵達旦，原告曾勸被告若有錢，為兩個
          孩子考慮應蓋一棟房子或購買一棟讓小孩子有安居之地，被告卻不聽，常
          常脾氣暴躁罵髒話，八十五年春節與人賭博輸了新台幣（下同）七、八十
          萬元，因經濟因素他變的常常打人、罵人，後來被告與其三哥事業失敗後
          ，脾氣變得更暴躁，並曾多次拳頭毆打原告之眼睛致眼球充血。
    （二）又某日被告與鄰居聊天，原告於屋內做飯，詎被告未注意兩造所生之二女
          兒，而讓二女兒與鄰居之子跑至外面馬路邊，撞上酒後駕車之警察，經送
          醫不治死亡，原告因此傷心而返回大陸，但為安慰公婆，原告再將兩造所
          生之大女兒帶來臺灣看奶奶、爺爺，嗣被告為免原告回憶過去，遂答應原
          告住在台北，原告在台北期間四處找工作，並為大女兒找學校繳學費，被
          告則經其大姐介紹，至親戚所開之工廠上班，詎被告上班七個月，其常常
          於工廠毆打原告，並且稱：「女人有了錢就屌大了」或稱「你去死吧去跳
          樓吧」，另稱：「當我的女人就必須百分之百地聽我的話」等語，為此，
          爰依民法第一千零五十二條第一項第三款請求離婚。
    （三）對被告抗辯之陳述：
          １．被告於八十八年四月一日開庭所說均謊言。其經常在外喝酒、賭博、
          行為不端正，不認真教育子女，子女生病發燒均不見被告，況兩造所生小
          女兒車禍死亡，被告應負最大責任。
          ２．被告常對原告暴力或侮辱或恐嚇，其利用休息時跑至原告工作地點辱
          罵原告，干擾原告工作情緒，並於半夜毆打原告，有一次更當著公司同仁
          面前持凳子要毆打原告，且不准原告帶女兒回婆家。
          ３．被告常常偷翻原告皮包，從中拿取證件等物，且曾在兩造居住於屏東
          時，於原告處取走九十萬元投資養豬事業，讓原告無安全感可言。另被告
          生氣時，會將家中電器摔壞，並會在子女面前打人罵人。
  三、證據：提出戶籍謄本一件、診斷證明書一件、醫療收據二紙、照片二件、存摺
      一件為證。
乙、被告方面：
  一、聲明：求為判決駁回原告之訴。
  二、陳述：
    （一）被告不抽煙，亦未打原告，另喝酒除自家喜事喝外，在外滴酒不沾，事業
          方面之交際，亦從不到特種營業場所，除衛生麻將外，也從不賭博。
    （二）又被告於八十六年七月北上，北上以前，係經營鋼構建築，工人皆在二、
          三十人之間，高屏地區的鐵厝均由被告修繕，且種植香蕉十餘公頃外銷日
          本，另和三哥合夥養二千五百頭母豬投資額約四千五百萬元，惟因台灣發
          生口啼疫致生重大損失，然不影響生計，而身為家庭主婦之原告戶頭出入
          金額亦比百萬元更多，在八十六年中旬被告在台北縣尚未安定之際，仍在
          台北銀行匯寄三十七萬元左右給原告母親。至於女兒去年九月由南部遷戶
          口到台北上長安國小，因時間緊迫，被告不要原告在八月底帶女兒回娘家
          ，但原告並不考慮女兒的立場，而一味恨被告沒有親情，今年八月四日原
          告就帶女兒回去至八月二十四日，被告並未限制原告帶女兒回娘家，亦未
          扣住原告之護照。原告在公司的薪資都歸自己，花在買新機車、音響、電
          腦等現代化產品，而被告的薪資得供應女兒生活教育費及父母養老金，被
          告自然給原告的錢就少了，原告因此就告被告沒有扶養而請求離婚。
    （三）被不願離婚之理由如下：
          １．女兒已失去妹妹，實難忍再度失去母親，況被告仍深愛原告。
          ２．被告已年三十八歲，邁入中年，更需注重事業之發展，若仳離，實無
          心再創感情的第二春，何況南部親友皆知被告係因愛妻子才北上，若單身
          回鄉，實難交待，也顏面無光。
          ３．被告及被告父母極重視妻子，而妻子亦他鄉女子，若因此仳離，被告
          及父母皆放心不下。
  三、證據：收支明細表二紙、收據九件、合同一件為證。
丙、本院依職權函請主管機關台北縣政府派員進行訪視並提出調查報告及建議。
    理    由
一、本件原告起訴主張被告脾氣暴燥，婚後經常對其以髒話辱罵，並且常對原告暴力
    毆打，原告不堪同居之虐待，為此依民法一千零五十二條第一項第三款訴請離婚
    ，被告則以伊並未毆打太太，伊係因養豬投資損失，經濟受影響，無法滿足原告
    要求，所以原告才要求離婚，伊不願離婚等語資為抗辯。
二、查兩造係夫妻，有原告提出之戶籍謄本一件可據，且為被告所不爭執，自堪信為
    真實。
三、按夫妻之一方受他方不堪同居之虐待者，得向法院請求離婚，民法第一千零五十
    二條第一項第三款定有明文。又所謂不堪同居之虐待，係指予以身體上或精神上
    不可忍受之痛苦，致不堪繼續同居者而言，如非客觀上已達於此程度，不容夫妻
    之一方，以主觀之見解，任意請求與他方離婚，倘夫妻之間偶爾失和，毆打他方
    ，致令受有微傷，如按其情形尚難認為不堪同居之虐待者，不得認他方之請求離
    婚為有正當理由。又夫妻之一方受他方不堪同居之虐待，固得請求離婚，惟請求
    離婚之原告，對於此項虐待事實，除依法律規定無庸舉證外，應負舉證之責任，
    最高法院分別著有二十年上字第二三四一號、三十四年上字第三九六八號、三十
    七年上字第六八八二號判例可資依循。查原告主張被告對其經常毆打之事實，業
    為被告所否認，原告對於此項虐待事實，自應負舉證責任，而原告雖提出驗傷單
    為證，惟兩造因被告經營豬隻飼養事業賠錢，家中經濟不佳，因而為金錢之事偶
    有爭執，已為兩造所不爭執，則被告因家計之事偶有爭吵而對原告漫罵，已難謂
    為精神上之虐待，又原告所提出之驗傷單，分別係因原告打小孩子之嘴巴，被告
    將其拉開以及原告因晚歸被告憤而責打原告而造成，業據原告陳明在卷，且毆打
    之時間相隔數月以上，原告所受傷者亦僅為小範圍之瘀腫傷，傷勢不能謂重，則
    按其情形，尚難謂有不堪同居之虐待，是依上開說明，原告自無前揭條款所謂之
    離婚請求權。至原告雖另指陳被告曾多次以拳頭毆打原告，並曾於半夜打原告云
    云，則並未舉證以實其說，尚難採信。
四、綜上所述，原告無離婚之請求權，其依民法第一千零五十二條第一項第三款之夫
    妻一方受他方不堪同居之虐待之規定，請求裁判離婚，於法無據，應予駁回。
據上論結：本件原告之訴為無理由，應依民事訴訟法第七十八條，判決如主文。
中      華      民      國    八十九    年      三      月    十      日
                                          臺灣板橋地方法院家事法庭
~B法  官  吳從周
右為正本係照原本作成
如不服本判決應於送達後廿日內向本院提出上訴狀。
中      華      民      國    八十九    年      三      月   三十一    日
~B書記官  許清琳


司法院資訊處製作；財團法人民間司法改革基金會備份。
